【裁判字號】    98,上訴,4254
【裁判日期】    981209
【裁判案由】    毒品危害防制條例等
【裁判全文】
臺灣高等法院刑事判決                98年度上訴字第4254號
上  訴  人
即  被  告  甲○○
公設辯護人  本院公設辯護人郭書益
上列上訴人因毒品危害防制條例案件，不服臺灣桃園地方法院98
年度訴字第352號，中華民國98年5月22日第一審判決（起訴案號
：臺灣桃園地方法院檢察署98年度偵字第4730號），提起上訴，
本院判決如下：
    主  文
原判決關於甲○○部分撤銷。
甲○○共同運輸第三級毒品，處有期徒刑伍年貳月。扣案之第三
級毒品愷他命（驗餘重約一九八一‧六八公克）、包裝上開毒品
之包裝貨箱二個、燈具二十四個、行動電話一支（含門號：Ｚ0
00000000號SIM卡一張）均沒收。
    事  實
一、林昆玄 (所犯共同運輸第三級毒品罪，經原審判有期徒刑5
    年2月，當事人未上訴而確定)、甲○○（綽號老大）明知愷
    他命係經公告列為毒品危害防制條例第2條第2項第3款所規
    定之第三級毒品，不得非法運輸，亦屬懲治走私條例第2條
    第3項規定公告之「管制物品項目及其數額」甲項第4款所列
    管制進出口之物品，不得私運進口，竟於民國98年初某日，
    受在大陸地區不詳姓名之成年男子「林進東」即林昆玄之叔
    叔委託，收受自深圳寄出轉經澳門內裝有愷他命之包裹後，
    再轉交給「林進東」所指定之人，待事成後林昆玄、甲○○
    可各得新臺幣（下同）4萬元及2萬元以為報酬，林昆玄、甲
    ○○應允後，即與「林進東」共同基於運輸第三級毒品愷他
    命及私運管制物品進口之犯意聯絡，先由林昆玄提供使用行
    動電話0000000000號、00000000 00號及甲○○提供所使用
    行動電話0000000000號，作為事前謀議及郵寄包裹至臺灣收
    貨時互為聯絡之用。嗣於同年2月間某日，「林進東」將第
    三級毒品愷他命，藏放在燈具中，再以紙箱2個封裝成為包
    裹，委由大陸三達快遞公司（下稱三達公司）人員，自大陸
    深圳轉經澳門地區以航空快遞方式寄送運輸來臺，並提供收
    件人姓名「林宜杏」、收件人電話「0000000000」予三達公
    司，該批藏有毒品之貨物乃於同年2月24日運輸進入臺灣，
    而於同日凌晨3時10分許，在桃園縣大園鄉臺灣桃園國際機
    場長榮快遞貨物進口專區，經內政部警政署航空警察局安檢
    隊與財政部臺北關稅局人員執行Ｘ光郵件檢查時，發現前開
    包裹內夾藏第三級毒品愷他命，內政部警政署航空警察局人
    員為追查運輸毒品之人，乃先封妥包裹，將包裹交由臺灣地
    區負責運送之炬翔貨運航空承攬公司（下稱炬翔公司），等
    待貨主至臺北市內湖區○○○道○段285之1號之炬翔公司提
    領，嗣於同日下午2時55分許，林昆玄至炬翔公司上址領取
    包裹並於派件單收件人欄簽署「林宜杏」後，並將上開包裹
    搬至林昆玄所駕駛之自用小客車之際，為埋伏員警當場逮捕
    ，而甲○○於同日下午3時10分許，以其所使用0000000000
    號行動電話撥打林昆玄所使用0000000000號行動電話，指示
    林昆玄將前揭包裹送至臺北縣三重市○○路290號前路旁，
    林昆玄即在員警授意下前往上址，繼於同日下午16時30分許
    ，甲○○收受林昆玄所交付之包裹後，旋為警當場查獲。並
    扣得前開夾藏愷他命之包裹2箱(內含第三級毒品愷他命，驗
    前毛重1994公克，包裝塑膠袋重12公克，其中0.32公克因鑑
    定用罄，餘1981.68公克，純度約98﹪，驗前純質淨重約
    1942.36公克)、燈具24個、林昆玄使用之行動電話2支（含
    門號：0000000000、00000000 00號SIM卡2張）、甲○○使
    用之之行動電話1支（含門號：00000000 00號SIM卡1張）、
    塑膠夾鍊袋1包、篩網3個及現金20萬7800元。
二、案經內政部警政署航空警察局移送臺灣桃園地方法院檢察署
    檢察官偵查起訴。
    理  由
壹、程序事項: 按被告以外之人於審判外之言詞或書面陳述雖未
    合於刑事訴訟法第159條之1至第159條之4等規定，然經當事
    人於審判程序同意作為證據，法院審酌該言詞或書面陳述作
    成時之情況，認為適當者，亦得作為證據；當事人、代理人
    或辯護人於法院調查證據時，知有刑事訴訟法第159條第1項
    不得作為證據之情形，而未於言詞辯論終結前聲明異議者，
    視為有上開同意，同法第159條之5定有明文。本判決下引之
    證據，檢察官、被告及辯護人於本院，均表示同意做為證據
    (見本院卷第23背面、24頁)，復未於言詞辯論終結前提出異
    議，依上開規定，均應認具證據能力，核先敘明。
貳、實體事項:
  一、訊據被告甲○○對事實欄所載犯行，坦承:98年2月24日15
      時10分許以0000000000號行動電話與林昆玄所使用00000
      00000號行動電話聯絡，指示林昆玄將包裹送至臺北縣三
      重市○○路290號前路旁...林進東以電話聯絡伊表示東西
      要回來了，取貨前就知道是K他命...林進東均是打000000
      0000、0000000000號電話給伊，均是領毒品、交付毒品事
      宜...林昆玄把K他命交給伊，林進東再交代伊把K他命交
      給其他人...檢察官起訴之事實均實在等語(見偵卷第6背
      面、60頁；原審卷第12、45背面頁)，核與證人即同案被
      告林昆玄於偵查及原審所證情節相符。又證人即本件受託
      運輸燈罩公司之經理陳青鋒於警詢中證稱:員警於98年2月
      24日凌晨3時10分，於榮儲快遞進口專區執行安檢勤務時
      ，在貨物申報名稱為LAMPSA NDLANTERNS00000000（燈具)
      ，共兩箱計24個之貨物內查獲疑似第三級毒品愷他命，該
      批貨物係由本公司於98年2月24日接受大陸承攬業者三達
      快遞公司委託代理臺灣報關業務進口至臺灣，而經由NX-0
      338號班機自澳門運送來臺，該批貨物之提單資料收貨人
      為林宜杏，聯絡電話：0000000000號，貨物通關後交由炬
      翔公司，再由其理貨人員轉交國內炬翔公司由貨主自取貨
      物等語（見偵卷第17頁），並有三達公司貨物派送單、進
      口快遞貨物簡易申報單、炬翔公司收據、航空警察局安全
      檢查隊X光檢查儀注檢貨物報告表、搜索扣押筆錄、航空
      警察局安全檢查隊查獲涉嫌毒品危害防制條例毒品初步鑑
      驗報告單、交通部民用航空局航空醫務中心毒品鑑定書及
      查獲照片12張等在卷可稽(見偵卷第19-23、25-26、33-35
      頁)。另有包裝貨箱2個、燈具24個及行動電話3支扣案可
      憑，足見本件物品已自外國運輸至國內。而於上開燈具內
      扣得之白色結晶體，經送請內政部警政署刑事警察局鑑定
      結果：(一)驗前毛重1994公克（包裝塑膠袋重12公克）。(二)
      1、0.32公克鑑定用罄，餘1981.68公克。2、檢出三級毒
      品「愷他命」（Ketamine，又稱K他命）成分。3、純度約
      98﹪，驗前純質淨重約1942.36公克等語（見該局98年3月
      9日刑鑑字第0980026470號鑑定書，偵卷第82頁），確屬
      第三級毒品愷他命無訛。是被告自白運輸毒品之犯行與事
      實相符，堪予採信。雖被告於上訴理由狀辯稱：林進東自
      大陸地區運輸毒品至台灣，由林昆玄收受，此階段之犯罪
      事實，犯意聯絡及行為分擔應僅存在於林進東及林昆玄叔
      姪二人，從而被告甲○○與林進東應無犯意聯絡及行為分
      擔可言。又林昆玄收受林進東運輸之毒品，欲轉交被告甲
      ○○至遭警破獲之事實，此階段被告甲○○與林昆玄行為
      分擔部份，應僅限於「持有」毒品，而不及「運輸」毒品
      。蓋因林昆玄欲交付毒品將毒品包裹置於車輛後車廂，車
      輛根本尚未啟動，旋遭警方一擁而上逮捕，故被告至多僅
      持有三級毒品云云。然被告甲○○既已自承，本件毒品交
      付前即已知悉燈罩內含毒品，且在大陸之林進東亦係以電
      話直接與之連絡等情，足見被告就本件運輸行為已有犯意
      之聯絡，而由林昆玄至炬翔公司提領再轉交一節，亦係渠
      等共犯間之行為分工，是被告應負共同正犯之責已明確無
      訛，被告上開所辯顯係卸責之詞，均不足取。從而，被告
      有運輪毒品犯品事證明確，犯行洵堪認定，應依法論科。
  二、論罪科刑:
    (一)、新舊法比較:被告行為後，毒品危害防制條例第4條於98
        年5月20日修正公布，針對當次公布之修正條文，未另
        訂施行日期，至原毒品危害條例條例第36條所規定：「
        本條例自公布後6個月施行。」核其所稱「本條例」係
        指係92年7月9日修正公布之該條例，並非指98年5月20
        日公布之部分修正條文。是98年5月20日公布之毒品危
        害防制條例修正條文之生效日期，應依中央法規標準法
        第13條對於法規生效施行日之規範，自公布日起至第3
        日即98年5月22日發生效力。據此，本案應依刑法第2條
        第1項「按行為後法律有變更者，適用行為時之法律，
        但行為後之法律有利於行為人者，適用最有利於行為人
        之法律」之規定。查被告行為時之毒品危害防制條例第
        4條第3項規定：「製造、運輸、販賣第三級毒品者，處
        5年以上有期徒刑，得併科新臺幣5百萬元以下罰金」，
        修正後則規定：「製造、運輸、販賣第三級毒品者，處
        5年以上有期徒刑，得併科新臺幣7百萬元以下罰金」。
        核修正後之規定，得併科之罰金顯已提高，應以被告行
        為時之規定對被告較為有利。
    (二)、按愷他命係毒品危害防制條例第2條第2項第3款所列管
        之第三級毒品，並係行政院依懲治走私條例第2條第4項
        授權訂定之管制物品項目及其數額甲類第4項規定之毒
        品，屬管制進出口之物品。核被告甲○○所為，係犯修
        正前毒品危害防制條例第4條第3項之運輸第三級毒品罪
        及懲治走私條例第12條、第2條第1項之自大陸地區私運
        管制物品進口罪。被告上開犯行，與林進東、林昆玄有
        犯意聯絡及行為分擔，應論以共同正犯。至於被告單純
        持有第三毒品之行為，並無處罰規定，自不另論罪。又
        私運管制物品進口，係指由國外或自大陸地區私運管制
        物品，進入臺灣地區而言；輸入之既遂與未遂，以是否
        已進入國界為標準；而運輸毒品罪祇以所運輸之毒品已
        實施運送為已足，並非以運抵目的地為犯罪完成之要件
        ，區別該罪既遂或未遂，應以已否起運為準，既已起運
        ，構成該罪之輸送行為即已完成，不以抵達目的地為既
        遂條件（最高法院95年度臺上字第298號判決意旨參照
        ）。查被告林昆玄、甲○○及林進東自大陸深圳地區轉
        經經澳門私運、運輸第三級毒品愷他命抵達我國桃園國
        際機場，經內政部警政署航空警察局人員執行Ｘ光檢視
        勤務時，發覺可疑，乃會同海關人員開驗，並由員警事
        先告知快遞公司送貨人員將該毒品送至約定收貨地點後
        查獲，但該毒品既已運抵中正機場，並進入我國領域內
        ，其等私運管制物品毒品愷他命進口及運輸毒品愷他命
        之行為皆已經完成，即屬既遂。復被告與共犯間，利用
        不知情之三達公司人員運輸第三級毒品愷他命之行為，
        為間接正犯。被告以一私運行為，同時觸犯上開2罪，
        為想像競合犯，應依刑法第55條規定從一重之運輸第三
        級毒品罪處斷。
    (三)、原審未及比較98年5月22日生效施行之毒品危害防制條
        例之修正前後規定，其實體法則適用，容有未洽，被告
        提起上訴否認犯罪，及辯護人為被告辯護稱原審量刑過
        重，雖均無可取，然原判決關於被告甲○○部分既有上
        述瑕疵，仍應由本院予以撤銷改判。審酌被告明知毒品
        煙癮危害之烈，而運輸販賣行為乃煙毒禍害之源，流毒
        所及非僅多數人之生命、身體受戕害，且社會、國家之
        法益亦不能免，卻共同運輸第三級毒品，且數量非微，
        對社會治安及國民健康之危害甚鉅，及其犯後態度等一
        切情狀，量處如主文所示之刑。扣案之第三級毒品愷他
        命（驗前毛重1994公克，包裝塑膠袋重12公克，其中
        0.32 公克因鑑定用罄，餘1981.68公克，純度約98﹪，
        驗前純質淨重約1942.36公克），經鑑驗為第三級毒品
        愷他命無誤，屬違禁物，既係被告與林進東因共同運輸
        本案第三級毒品而持有之物，應依刑法第38條第1項第1
        款規定宣告沒收（至鑑驗所耗損之第三級毒品愷他命
        0.32公克，既已滅失，爰不另為沒收之諭知）。又扣案
        用以包裝第三級毒品愷他命之紙箱2個、用以包覆第三
        級毒品愷他命之燈具24個，均有掩飾並防止本件第三級
        毒品愷他命裸露、逸出及潮濕之功用，並為便於分裝、
        攜帶及運輸毒品所用之物，可與愷他命毒品分離，更經
        司法機關就之與本案扣案之愷他命分別鑑定量重，足證
        該部分與扣案之愷他命並無不可析離之關係，亦非違禁
        物，但為供被告與其他共犯所有供本件運輸第三級毒品
        罪所用之物，爰依毒品危害防制條例第19條第1項之規
        定，併為沒收宣告。又扣案之行動電話門號0000000000
        號行動電話1支（含SIM卡），係共同被告林昆玄領取上
        開毒品後，與被告甲○○聯絡交付毒品以為後續處理事
        宜所用之物，應依毒品危害防制條例第19條第1項宣告
        沒收。至扣案之塑膠夾鍊袋1包、篩網3個，雖係被告甲
        ○○所有，然非違禁物，且無證據證明有供本案犯罪所
        用，爰不予宣告沒收。再「犯毒品危害防制條例第4條
        第1項之販賣第一級毒品罪者，其因犯罪所得之財物，
        沒收之，如全部或一部不能沒收時，追徵其價額或以其
        財產抵償之。同條例第19條第1項雖有明文，然所稱因
        犯罪所得之財物，係以實際所得者為限，苟無所得或尚
        未取得者，即無從為沒收、追徵或以財產抵償之諭知」
        （最高法院96年度臺上字第2331號判決意旨參照），是
        揆諸上開判決意旨，被告甲○○雖稱事成後，將可得2
        萬元以為報酬，惟尚未取得報酬，亦無證據證明渠等確
        有實際獲得此部分酬勞，則甲○○所有之上開現金雖經
        扣案，然無法認係被告犯罪所得，爰不予宣告沒收。再
        查，依卷附資料所載（見偵卷第30頁），本案查獲毒品
        之起運處並非澳門地區，上開毒品僅係轉經澳門起飛班
        機返抵桃園國際機場，則被告所私運進口之毒品愷他命
        即非澳門物品，自無香港澳門關係條例第35條第2項規
        定之適用，附此敘明。
  三、被告甲○○經合法傳喚，無正當理由而未於審判期日到庭
      ，爰不待其陳述逕為判決。
據上論斷，應依刑事訴訟法第369條第1項前段、第371條、第364
條、第299條第1項前段，修正前毒品危害防制條例第4條第3項、
第19條第1項，懲治走私條例第2條第1項、第11條、第12條，刑
法第11條前段、第28條、第55條、第38條第1項第1款，判決如主
文。
本案經檢察官何明楨到庭執行職務。
中    華    民    國    98    年    12    月    9     日
                  刑事第二十二庭審判長法  官  郭雅美
                                      法  官  李麗珠
                                      法  官  洪于智
以上正本證明與原本無異。
如不服本判決，應於收受送達後10日內向本院提出上訴書狀，其
未敘述上訴之理由者並得於提起上訴後10日內向本院補提理由書
（均須按他造當事人之人數附繕本）「切勿逕送上級法院」。
                                      書記官  強梅芳
中    華    民    國    98    年    12    月    10    日
附錄本判決論罪科刑法條：
毒品危害防制條例第4條第3項
製造、運輸、販賣第三級毒品者，處 5 年以上有期徒刑，得併
科新臺幣 5 百萬元以下罰金。
懲治走私條例第2條第1項
私運管制物品進口、出口逾公告數額者，處 7 年以下有期徒刑
，得併科新臺幣 20 萬元以下罰金。


司法院資訊處製作；財團法人民間司法改革基金會備份。
